---
title: "Laboratorio 9"
author: "José Donado & Carlos Aldana"
date: "`r Sys.Date()`"
output: html_document
---

# Introducción

Hola

## Conjunto de Datos y Librerías

```{r, warning=FALSE}
df_test <- read.csv("C:/Users/josep/OneDrive - UVG/SEMESTRE V/Data Mining/LAB09/Lab8DataMining/df_test.csv")
df_train <- read.csv("C:/Users/josep/OneDrive - UVG/SEMESTRE V/Data Mining/LAB09/Lab8DataMining/df_train.csv")

#librerrrrr
library(dplyr)
library(lubridate)
library(skimr)
library(ggplot2)
```

# Análisis Exploratorio

## \*\* Estructura de Datos \*\*

```{r}
cat("Data de Training\n")
cat("Dimensiones (filas, columnas):", dim(df_train), "\n")
print(head(df_train))

cat("Data de Testung\n")
cat("Dimensiones (filas, columnas):", dim(df_test), "\n")
print(head(df_test))

```

### Tipos de Datos

```{r}
str(df_train)
cat("\n")
# ahora de test
str(df_test)
```

Ambos conjuntos de datos tienen nueve variables. La variable Date está originalmente considerada como un objeto de tipo character, al igual que day_in_week. Solamente power consumption es de tipo numérica y todas las demás variables son de tipo entero.

El consumo diario de energía es de 1343 kW en promedio, con una desviación estándar de aproximadamente 484.59 kW. A su vez, se evidencia que el 75% de los usuarios de la muestra consumen entre 1103 kW y 1650 kW. La distribución del consumo tiene un sesgo a la derecha (porque la media es menor que la mediana), por lo que la mayoría de clientes consumen menos de 1343 kW por día.

Es atípico observar clientes que consuman menos de 500 o más de 2400 kW.

### Conversión de Datos

Se sugiere convertir la variable date en un objeto de tipo Date.

```{r}
#DATE
df_train <- df_train %>%
  mutate(date = mdy(date))
df_test$date <- as.Date(df_test$date, format = "%m/%d/%Y")

#DAY IN WEEK

#se hacen niveles
day_levels <- c("Mon", "Tue", "Wed", "Thu", "Fri", "Sat", "Sun")

df_train$day_in_week <- factor(df_train$day_in_week, levels = day_levels, ordered = TRUE)
df_test$day_in_week <- factor(df_test$day_in_week, levels = day_levels, ordered = TRUE)


```

### Valores Faltantes (NA)

```{r}
print(colSums(is.na(df_train)))
print(colSums(is.na(df_test)))


```

No hay registros sin información (afortunadamente).

### Análisis de la Variable de Interés: Power Consumption

La variable de interés es Power Consumption.

```{r}
summary(df_test$power_consumption)
sd(df_test$power_consumption)

p_hist <- ggplot(df_train, aes(x = power_consumption)) +
  geom_histogram(binwidth = 100, fill = "steelblue", color = "black") +
  ggtitle("Distribución del Consumo Diario de Energía (Train)") +
  xlab("Consumo (kW)") +
  ylab("Cantidad de Días") +
  theme_minimal()
print(p_hist)

p_box <- ggplot(df_train, aes(y = power_consumption)) +
  geom_boxplot(fill = "lightblue") +
  ggtitle("Boxplot of Daily Power Consumption (Train)") +
  ylab("Power Consumption") +
  theme_minimal() +
  theme(axis.text.x = element_blank(), axis.ticks.x = element_blank()) # Hide x-axis text
print(p_box)

```

```{r}
zero_consumption_train <- sum(df_train$power_consumption == 0)
zero_consumption_test <- sum(df_test$power_consumption == 0)
print("Días sin consumo de Electricidad (Train):")
print(df_train$date[df_train$power_consumption == 0])
# Find dates with zero consumption in test
zero_consumption_count <- sum(df_train$power_consumption == 0, na.rm = TRUE)
print("Días sin consumo de Electricidad  (Test):")
print(df_test$date[df_test$power_consumption == 0])


```

Se ha de notar que en el set de train existen 3 días sin consumo de energía y en el Test se registraron 6 días. En el dataset de Test destaca el hecho de que los días sin consumo de electricidad fueron del 18 al 20 de agosto del 2010 y luego del 26 al 27 de septiembre de ese año.

```{r}

cat("Training: Diferencia de Fechas", range(df_train$date, na.rm = TRUE), "\n")
cat("Test: Diferencia de Fechas", range(df_test$date, na.rm = TRUE), "\n")
```

En el training se tiene información de casi 2 años, pero en el test solamente de 9 meses.

### Consumo de Energía a lo largo de distintos Periodos

```{r}
p_dow <- ggplot(df_train, aes(x = day_in_week, y = power_consumption, fill = day_in_week)) +
  geom_boxplot() +
  ggtitle("Consumo de Energía por día de la Semana (Train)") +
  xlab("Días") +
  ylab("Power Consumption") +
  theme_minimal() +
  theme(legend.position = "none")
print(p_dow)

# Consumption by Month
p_month <- ggplot(df_train, aes(x = factor(month), y = power_consumption, fill = factor(month))) +
  geom_boxplot() +
  ggtitle("Consumo de Energía por Mes (Train)") +
  xlab("Meses") +
  ylab("Power Consumption") +
  theme_minimal() +
  theme(legend.position = "none")
print(p_month)

# Consumption by Year
p_year <- ggplot(df_train, aes(x = factor(year), y = power_consumption, fill = factor(year))) +
  geom_boxplot() +
  ggtitle("Consumo de Energía por Año (Train)") +
  xlab("Año") +
  ylab("Power Consumption") +
  theme_minimal() +
  theme(legend.position = "none")
print(p_year)


```
